【裁判字號】    89,易,2631
【裁判日期】    891220
【裁判案由】    就業服務法
【裁判全文】
臺灣臺北地方法院刑事判決                        八十九年度易字第二六三一號
    公  訴  人  臺灣臺北地方法院檢察署檢察官
    被      告  甲○○
右列被告因違反就業服務法案件，經檢察官提起公訴（八十九年度偵字第一九七六四
號），本院判決如左：
    主  文
甲○○違反雇主不得聘僱未經許可外國人之規定，其聘僱人數為壹人，科罰金新台幣
參萬元，如易服勞役以新台幣玖佰元即銀元參佰元折算壹日。
    事  實
一、甲○○係址設於台北市○○區○○路五十九號鑫美捲門材料行負責人，明知外國
    人未經許可，不得聘僱其在本國工作，竟於民國八十九年八月一日起（正確時間
    ）至八十九年八月十八日止，以每日新台幣（下同）五百元代價，非法僱用以求
    學名義入境之印尼籍學生劉平平（ＰＨＩＮ  ＰＨＩＮ  ＬＩＵ），在上址從事
    打掃工作，嗣於同年八月十八日上午十一時許，經警在上址查獲。
二、案經臺北市政府警察局士林分局移送臺灣臺北地方法院檢察署檢察官偵查起訴。
    理  由
一、訊據被告甲○○固坦承於上開時地僱用劉平平從事清潔工作之事實，惟矢口否認
    有何違反就業服務法之犯行，辯稱：劉平平是合法來台唸書之學生，伊以為這樣
    沒問題才僱用云云。惟查，劉平平為印尼籍學生，平常說話有印尼口音等情，除
    經證人劉平平及劉平平之姐黃仙英證述屬實外，亦據被告供稱伊有見過劉平平身
    分證知其為印尼人等語甚詳（見本院八十九年十二月六日審理筆錄），足見被告
    確實知悉劉平平為外國人無誤。而未經允許，不得僱用大陸地區人民，電視、報
    紙迭有報導，被告既自承知悉劉平平係印尼人，衡情其應知悉外國人不論是否合
    法入境者，未經允許，均不得僱用。且被告不得因不知法律而免除刑事責任，刑
    法第十六條前段定有明文，此乃因國家之法律，一經公布施行，國民即有應知及
    遵守之義務，故不得因不知法律而免除刑事責任，否則無知者即可隨心妄為，而
    知法者反處於不利之地位，豈為情法之平，苟許不知法律者不負刑事責任，則犯
    罪者皆得以此為藉口矣，故難以其不知前開條例之規定，而解免其刑事責任，從
    而被告上開所辯委無足取。此外，復有台北市政府警察局士林分局八十九年八月
    十八日上午十一時四十分實施檢查紀錄表、劉平平中華民國華語推展協會附設教
    學研究中心學生證、護照各一紙附於偵查卷足稽，本件罪證明確，被告犯行洵堪
    認定。
二、按外國人未經雇主申請許可，不得在中華民國境內工作，且雇主不得聘僱未經許
    可之外國人，就業服務法第四十二條、第五十三條第一款定有明文，被告甲○○
    聘僱未經許可之外國人，核其所為係違反同法第五十三條第一款規定，其聘僱人
    數為一人，應依同法第五十八條第一項前段論科。爰審酌被告係因劉平平欲賺取
    學費及生活費始予以僱用、僱用時間非長、且犯後坦承犯行、深表悔誤等一切情
    狀，量處如主文所示之刑，並諭知易服勞役之折算標準，以示懲儆。
據上論斷，應依刑法第二百九十九條第一項前段、就業服務法第五十八條第一項前段
、刑法第十一條前段、第四十二條第二項、罰金罰緩提高標準條例第二條、現行法規
所定貨幣單位折算新台幣條例第二條，判決如主文。
本案經檢察官蘇怡文到庭執行職務
中    華    民    國      八十九      年      十二        月      二十  日
                                      臺灣臺北地方法院刑事第六庭
                                          法  官  蔡  如  琪
右正本證明與原本無異
如不服本判決，應於判決送達後十日內，向本院提出上訴狀。
                                          書記官  黃  鈴  容
中    華    民    國      八十九      年      十二        月   二十六   日
附錄法條：
就業服務法第五十八條
違反第五十三條第一款、第二款或第三款規定，其聘僱或留用人數為一人
者，處六月以下有期徒刑、拘役或科或併科新台幣九萬元以下罰金；其聘
僱或留用人數為二人以上者，處三年以下有期徒刑、拘役或科或併科新台
幣三十萬元以下罰金。
法人之代表人、法人或自然人之代理人、受僱人或其他從業人員，因執行
業務犯前項之罪者，除處罰其行為人外，對該法人或自然人亦科以前項之
罰金。


司法院資訊處製作；財團法人民間司法改革基金會備份。
